臺灣臺北地方法院民事裁定　　　　　　　96年度小上字第88號
上　訴　人　第一商業銀行股份有限公司
法定代理人　乙○○
被　上訴人　廉義股份有限公司
法定代理人　甲○○
上列當事人間請求給付票款事件，上訴人對於中華民國96年6 月
20日本院新店簡易庭96年度店小字第509 號第一審判決提起上訴
，本院裁定如下：
    主  文
上訴駁回。
第二審訴訟費用新台幣壹仟伍佰元由上訴人負擔。
    理  由
一、按對於小額程序之第一審裁判之上訴，非以其違背法令為理
    由，不得為之；又提起上訴，上訴狀內應記載上訴理由，表
    明原判決所違背之法令及其具體內容，暨依訴訟資料合於該
    違背法令之具體事實，民事訴訟法第436 條之24第2 項、第
    436 條之25分別定有明文。且所謂違背法令，依同法第436
    條之32第2 項準用第468 條、及第469 條第1 款至第5 款規
    定，即依同法第468 條規定，判決不適用法規或適用不當者
    ，為違背法令；依同法第469 條規定，判決有該條所列第1
    款至第5 款情形之1 者，為當然違背法令。是當事人提起上
    訴，如以同法第469 條所列第1 至第5 款為理由時，其上訴
    狀或理由書應表明該判決有合於各該條款規定情形之具體內
    容，及係依何訴訟資料合於該違背法令之具體事實；如依同
    法第468 條規定，以原判決有不適用法規或適用法規不當為
    理由時，其上訴狀或理由書應表明該判決所違背之法令條項
    ，或有關判例、解釋字號，或成文法以外之習慣或法理等及
    其具體內容，暨係依何訴訟資料合於該違背法令之具體事實
    。上訴狀或理由書如未依上述方式表明，或其所表明者顯與
    上開法條規定不合時，即難認為已合法表明上訴理由，其上
    訴自非合法（最高法院71年台上字第314 號判例意旨參照）
    。
二、本件上訴意旨略以：被上訴人於原審審判期日均未到庭陳述
    或答辯，而上訴人於原審言詞辯論終結前亦未曾接獲被上訴
    人之任何書狀，原審亦未就此命兩造為適當之辯論，致上訴
    人無從就被上訴人所提事項進行適當之辯論，顯已違背辯論
    主義原則。而因時效而取得之抗辯權，需抗辯權人主張始生
    拒絕給付之效力，原審所引被上訴人「系爭票據時間已久」
    、「發票人就系爭票據曾否禁止背書轉讓之記載而答辯」之
    陳述，及臺灣板橋地方法院95年度板簡字第2482號判決之意
    旨，均難謂被上訴人已有時效抗辯之主張，原審自不得逕認
    本件被上訴人已為時效之抗辯。次按，縱認被上訴人於94年
    7 月間已完成保全程序，惟此僅限制票據付款人付款或執票
    人提示，無礙於上訴人於系爭票據上之權利，上訴人確於92
    年8 月保全程序前即取得系爭2 紙支票，難認有惡意取得票
    據之情，就此等證據，原審只須諭知上訴人提出取得之時點
    之證明即可明曉，並不違背費用相當原則，詎原審未予調查
    ，亦未獲兩造同意免為調查，逕認上訴人未盡注意義務，其
    認事用法及所為判決違背法令等語。經核其上訴理由並未具
    體說明原判決有何不適用法規或適用法規不當之情形，並揭
    示該法規之條項或其內容，及合於民事訴訟法第469 條所列
    各款之事實，自難認對原判決之如何違背法令已有具體之指
    摘，揆諸前揭說明，應認其上訴為不合法，應予駁回。
三、本件第二審上訴費用為新台幣1,500 元，爰依民事訴訟法第
    436 條之32第1 項準用同法第436 條之19第1 項規定，茲確
    定本件上訴之訴訟費用額如上所示金額。
四、據上論結，本件上訴為不合法，爰依民事訴訟法第436 條之
    32第1 項、第2 項、第444 條第1 項前段、第436 條之19第
    1 項、第95條、第78條，裁定如主文。
中　　華　　民　　國　　96　　年　　8 　　月　　23　　日
                  民事第一庭  審判長法  官  陳邦豪
                                    法  官  朱漢寶
                                    法  官  蔡和憲
以上正本係照原本作成。
本裁定不得抗告。
中　　華　　民　　國　　96　　年　　8 　　月　　23　　日
                                    書記官  吳文雄
